臺灣屏東地方法院民事判決　　　　　　　 94年度訴字第252號
原　　　告　 丙○○
法定代理人　 丁○○
兼法定代理人 乙○○
被　　　告 　甲○○
上列當事人間請求侵權行為損害賠償事件，本院於民國94年10月
21日言詞辯論終結，判決如下：
    主      文
被告應給付原告丙○○新台幣壹佰貳拾肆萬陸仟捌佰零伍元，應
給付原告乙○○新台幣陸拾柒萬玖仟玖佰玖拾元，及均自民國
九十四年六月二十八日起至清償日止，按週年利率百分之五計算
之利息。
原告其餘之訴駁回。
訴訟費用由原告丙○○負擔百分之十四，由原告乙○○負擔百分
之二十九，餘由被告負擔。
本判決原告勝訴部分，於原告丙○○、乙○○分別以新台幣肆拾
壹萬陸仟元及貳拾貳萬柒仟元供擔保後，各得假執行。
原告其餘假執行之聲請駁回。
    事實及理由
一、原告起訴請求被告給付新台幣（下同）350 萬元及其法定遲
    延利息，於訴狀送達後，改為請求被告給付原告丙○○、乙
    ○○各1,701,525 元、1,658,022 元及其法定遲延利息，核
    屬減縮應受判決事項之聲明，依民事訴訟法第255 條第1項
    第3 款規定，自無不合，合先敘明。
二、原告主張：被告於民國93年6 月3 日晚上9 時40分許，駕駛
    車牌號碼CA-9277 號自用小客車，沿屏東縣里港鄉省道台三
    線公路由南往北行駛，途經該公路與同鄉○○路○○路口時
    ，竟闖紅燈直行，適原告乙○○騎乘車牌號碼NG8-221 號機
    車附載原告丙○○，沿永豐路由西往東而至，因遭被告駕駛
    之自用小客車撞及倒地，致原告乙○○受有左恥骨骨折及頭
    部外傷之傷害，原告丙○○受有頭部外傷合併兩側顱內出血
    、右手第2 、3 指骨折、右腳韌帶斷裂、臉部撕裂傷、擦傷
    、肢體多數擦傷及右眼挫傷之傷害，原告乙○○、丙○○自
    得依侵權行為之法律關係，請求被告賠償損害。原告丙○○
    因本件不法侵害支出醫療費用33,602元，並支出120 日之看
    護費用240,000 元，原告乙○○因本件不法侵害支出醫療費
    用10,147元及60日之看護費用120,000 元，並損失60日之工
    作收入60,000元，原告丙○○、乙○○另向被告請求賠償慰
    撫金2,000,000 元及1,500,000 元，扣除原告丙○○、乙○
    ○各已領取強制汽車責任保險之保險金572,077 元及32,125
    元，被告應附加法定遲延利息，賠償原告丙○○、乙○○各
    1,701,525 元及1,658,022 元等情，並聲明：(一)被告應給付
    原告丙○○1,701,525 元，應給付原告乙○○1,658,022 元
    ，及均自起訴狀繕本送達翌日（94年6 月28日）起至清償日
    止，按週年利率百分之5 計算之利息。(二)原告願供擔保，請
    准宣告假執行。
三、被告則以：伊之資力不佳，原告丙○○、乙○○請求伊賠償
    慰撫金2,000,000 元及1,500,000 元，顯屬過高。又原告丙
    ○○、乙○○於本件肇事當時均未依規定戴用安全帽，應據
    以減免伊之賠償金額等語，資為抗辯，並聲明：原告之訴駁
    回。
四、經查：被告於93年6 月3 日晚上9 時40分許，駕駛車牌號碼
    CA-9277 號自用小客車，在屏東縣里港鄉○○○○道台三線
    公路由南往北行駛，途經該公路與同鄉○○路○○路口時，
    闖紅燈驅車直行，適原告乙○○騎乘車牌號碼NG8-221 號機
    車附載原告即其女丙○○，依綠燈之指示，沿永豐路由西往
    東駛至該交岔路口，因遭被告駕駛之自用小客車撞及而人車
    倒地，致原告乙○○受有左恥骨骨折及頭部外傷之傷害，原
    告丙○○受有頭部外傷合併兩側顱內出血、右手第2 、3 指
    骨折、右腳韌帶斷裂、臉部撕裂傷、擦傷、肢體多處擦傷及
    右眼挫傷之傷害，原告丙○○並因傷勢嚴重，經診斷為中度
    肢障，領有身心障礙手冊。刑事部分，被告業經本院交通法
    庭以過失傷害罪名判處有期徒刑5 月，如易科罰金，以銀元
    300 元折算1 日之事實，為兩造所不爭執，並有診斷證明書
    、醫療費用收據、全民健康保險殘廢診斷書及身心障礙手冊
    等件在卷可稽，復經調閱本院93年度交易字第131 號刑案偵
    、審卷宗查明無誤，堪信為實在。
五、按汽車、機車或其他非依軌道行駛之動力車輛，在行駛中加
    損害於他人者，駕駛人應賠償因此所生之損害。但於防止損
    害之發生，已盡相當之注意者，不在此限。民法第191 條之
    2 定有明文。又不法侵害他人之身體或健康者，對於被害人
    因此喪失或減少勞動能力，或增加生活上之需要時，應負損
    害賠償責任。不法侵害他人之身體或健康者，被害人雖非財
    產上之損害，亦得請求賠償相當之金額。民法第193 條第1
    項、第195 條第1 項亦有明文。本件被告駕駛自用小客車，
    在使用中撞及原告乙○○騎乘之機車，致原告乙○○、丙○
    ○分別受有前述傷害，被告復係闖紅燈而撞及依綠燈指示行
    進之車輛，依道路交通安全規則第102 條第1 項第1 款、道
    路交通標誌標線號誌規則第206 條之規定，顯難謂於防止損
    害之發生已盡相當之注意，則原告乙○○、丙○○依前揭侵
    權行為之法律關係，請求被告賠償損害，於法洵屬有據。
六、本件兩造之爭點為：1.原告請求被告賠償之金額是否過高？
    2.原告未載安全帽應否據以減免被告之賠償金額？
 (一) 原告丙○○請求被告賠償醫療費用33,602元及看護費用240,
    000 元，原告乙○○請求被告賠償醫療費用10,147元、看護
    費用120,000 元及工作損失60,000元部分，業據提出醫療費
    用收據、看護費用收據及工作證明等件為證，並為被告所不
    爭執，自應准許之。又原告丙○○、乙○○因本件不法侵害
    分別受有前述傷害，傷勢不輕，無論在肉體或精神上自均感
    受相當之痛苦，其等請求被告賠償慰撫金，於法亦無不合。
    查兩造名下均無任何不動產，原告丙○○出生於81年11月14
    日，於遭受本件不法侵害時為小學學生，目前就讀國中1 年
    級，原告乙○○出生於55年3 月12日，為國中畢業學歷，在
    水產工廠擔任包裝員之工作，日薪1,000 元，被告出生於37
    年2 月10日，為高中肄業學歷，受僱擔任聯結車司機，每月
    收入約3 、4 萬元之事實，業據兩造陳明在卷，並有綜合所
    得稅各類所得資料清單及財產歸屬資料清單在卷可考，本院
    斟酌兩造之身分、地位、經濟能力、被告之肇事情節及原告
    丙○○、乙○○所受傷害之嚴重程度等一切情狀，認原告丙
    ○○請求被告賠償慰撫金2,000,000 元，尚屬相當，應予准
    許。至原告乙○○請求被告賠償慰撫金1,500,000 元，則屬
    過高，應以700,000 元為相當，超過部分，應予剔除。
 (二) 按損害之發生或擴大，被害人與有過失者，法院得減輕賠償
    金額，或免除之，民法第217 條第1 項定有明文。機器腳踏
    車駕駛人或附載座人未依規定戴安全帽者，道路交通管理處
    罰條例亦設有處罰明文。查原告丙○○、乙○○於本件肇事
    時均未戴安全帽，為兩造不爭之事實，且如前所述，原告丙
    ○○、乙○○均因本件車禍而受有頭部之傷害，自堪認其等
    未戴安全帽對於損害之擴大與有過失。就此，本院斟酌安全
    帽僅具有減少撞擊力之作用，尚非能完全確保戴用者之頭部
    免於受傷，且原告丙○○、乙○○身體其它部位亦因本件車
    禍而受創不輕，因認原告丙○○、乙○○未戴安全帽，對於
    損害之擴大與有過失，以減輕被告賠償金額2 成為適當。依
    此，被告賠償原告丙○○之金額應減為1,818,882 元【（33
    602 ＋240000＋0000000）× （1 －0.2）， 未滿1 元部分
    4 捨5 入，下同】，被告賠償原告乙○○之金額則應減為71
    2, 118元【（10147 ＋120000＋60000 ＋700000）×（1 －
    0.2）】。
 (三) 按保險人依本法規定所為之保險給付，視為被保險人損害賠
    償金額之一部分；被保險人受賠償請求時，得扣除之。強制
    汽車責任保險法第32條（94年2 月修正前為第30條）定有明
    文。查原告丙○○、乙○○因本件汽車交通事故，已各領取
    強制汽車責任保險之保險金572,077 元及32,125元，有富邦
    產物保險股份有限公司94年10月5 日94高發字第039 號函在
    卷可憑，並為兩造所不爭執。被告賠償原告丙○○、乙○○
    之金額既應扣除上開已領取之保險金，則被告賠償原告丙○
    ○、乙○○之金額即應再減為1,246,805 元及679,993元。
七、綜上所述，本件原告依侵權行為之法律關係，請求被告給付
    原告丙○○1,701,525 元，給付原告乙○○1,658,022 元，
    及均自起訴狀繕本送達翌日起至清償日止，按週年利率百分
    之5 計算之利息，於如主文第1 項所示範圍內，為有理由，
    應予准許。逾此範圍，非有理由，應予駁回。又原告陳明願
    供擔保，請准宣告假執行，於其等勝訴部份，經核均無不合
    ，爰分別酌定相當之擔保金額，併准許之。至原告敗訴部分
    ，其等假執行之聲請已失所附麗，應駁回之。
八、據上論結，本件原告之訴為一部有理由，一部無理由，依民
    事訴訟法第79條、第85條第1 項但書、第390 條第2 項，判
    決如主文。
中　　華　　民　　國　　94　　年　　10　　月　　28　　日
                  民事第二庭    法　官　春生
正本係照原本作成。
如對判決上訴，須於判決送達後20日內向本院提出上訴狀，其未
表明上訴理由者，應於提出上訴後20日內向本院補提理由書狀（
均須按他造當事人之人數附繕本）。
                                書記官　洪榮華
中　　華　　民　　國　　94　　年　　10　　月　　28　　日
